臺灣高雄地方法院刑事判決　　　　　　　94年度訴字第446號
公　訴　人　臺灣高雄地方法院檢察署檢察官
被　　　告　甲○○
指定辯護人　本院公設辯護人　丙○○
上列被告因強盜案件，經檢察官提起公訴（93年度偵字第25452
號），本院判決如下：
    主  文
甲○○連續意圖為自己不法之所有，攜帶兇器，以強暴至使不能
抗拒，而使他人交付其物，處有期徒刑玖年。扣案之美工刀壹把
，沒收之。
    事  實
一、甲○○基於意圖為自己不法所有之概括犯意，連續為下列之
    強盜犯行：
  (一)於民國93年12月24日下午2 時30分許，攜帶客觀上足以對人
    之生命、身體構成威脅可作為兇器使用之水果刀1 把（刀刃
    長約20公分，未扣案），在高雄市○○○路靠近某公園附近
    ，搭上庚○○所駕駛車牌號碼Y4-187號計程車，向庚○○佯
    稱欲到高雄縣路竹鄉，俟途經高雄縣路竹鄉○○村○○○路
    與民治路口時，坐在右後乘客座之甲○○見機不可失，乃取
    出前開預藏之水果刀欲架住庚○○之脖子，庚○○見狀隨即
    出手將該水果刀撥開，致其右手大姆指遭該水果刀割傷，而
    受有右手大姆指1 公分之裂傷（傷害部分業據庚○○撤回告
    訴），甲○○見狀改持水果刀自後方以刀抵住庚○○之右側
    肚子之強暴方式，喝令庚○○將錢拿出來，至使庚○○不能
    抗拒而交付新台幣（下同）7600元及美金300 元，甲○○並
    於強盜得手後，喝令庚○○下車，自行駕駛前揭計程車逃逸
    ，嗣將該車棄置於高雄縣路竹鄉○○路367 巷66弄產業道路
    旁，於93年12月25日始由警方尋獲該車。
  (二)於94年12月28日晚上6 時許，甲○○攜帶其所有客觀上足以
    對人之生命、身體構成威脅可作為兇器使用之美工刀1 把
    （刀柄為黃色的，一邊長約9.5 公分、一邊長約11公分、寬
    度為2.9 公分、厚度為1.5 公分，刀片一邊長約9.2 公分、
    一邊長約4.4 公分、斜邊為5.1 公分、最寬部分為1.9 公分
    ）在高雄市○○路與大順路口，搭上己○○所駕駛車牌號碼
    YW-917號計程車，向己○○佯稱欲到高雄縣岡山鎮，至岡山
    鎮時，甲○○指示己○○繼續往前行駛，俟途經高雄縣路竹
    鄉○○村○○路251 巷口時，坐在後乘客座之甲○○見機不
    可失，乃取出前開預藏之美工刀，以右手持該美工刀抵住己○○之頸部，喝令己○○交出身上之財物，以此強暴之方式
    致使己○○不能抗拒，而打開置物廂，甲○○隨即以手伸入
    置物廂內強行取走200 元得手，此時己○○趁機跳出車外，
    大喊救命，並就地拾取木棍戳尚在車內之甲○○，甲○○隨
    即下車持美工刀相向，附近工廠之工人聞聲跑出來查看，甲○○見有人出來乃轉身逃逸，嗣經附近工廠之工人報警後，
    經警於是日晚間7 時25分許，在高雄縣路竹鄉○○路與民權
    路口查獲甲○○，並由甲○○自行自其口袋中取出上揭美工
    刀1 把及200 元（已發還己○○），而查悉上情。
二、案經高雄縣政府警察局湖內分局報請臺灣高雄地方法院檢察
    署檢察官偵查起訴。
    理  由
一、訊據被告甲○○固坦承有於94年12月28日晚上6 時許，在高
    雄市○○路與大順路口，搭乘己○○所駕駛車牌號碼YW-917
    號計程車等情，惟矢口否認有何強盜之犯行，辯稱：伊未於
    93年12月24日下午2 時30分許，在高雄市○○○路靠近某公
    園附近，搭乘庚○○所駕駛車牌號碼Y4-187號號計程車到高
    雄縣路竹鄉，亦無持刀強盜庚○○之財物，又伊於94年12
    月28日搭乘己○○所駕駛車牌號碼YW-917號計程車至路竹，
    當時因為沒有錢付車資，伊向己○○表示要向友人借錢付車
    資，己○○怕伊跑掉，伊才叫己○○給伊錢，而伊並未拿美
    工刀搶己○○的新台幣200 元，伊只是恐嚇己○○把錢拿出
    來，己○○就將新台幣200 元丟給伊，之後己○○就跳出車
    外並拿木棍戳伊，且伊於警詢時自白其有強盜庚○○部分係
    遭員警恐嚇及毆打才承認的云云。
二、惟查：
  (一)程序方面：被告於警詢之自白之任意性：
  1.被告辯稱：於警詢時自白犯罪事實強盜被害人庚○○之財物
    之犯行，係因為伊在住處遭到警察脅迫及毆打胸部才承認的
    ，且陳述內容是受員警丁○○誘導云云。惟查證人即當日至
    現場逮捕被告之員警賴价賢於本院審理時證稱：被告有帶員
    警至租屋處即高雄縣路竹鄉○○路571 巷3 之2 號搜索，至
    被告前揭租屋處之員警有丁○○、所長乙○○及伊都有去，
    被告有同意伊等搜索，在被告租屋處時，並沒有恐嚇或毆打
    被告之情事，也無要求被告要承認有強盜庚○○之犯行等語
    明確；且證人即製作被告警詢筆錄之員警丁○○亦證稱：被
    告警詢筆錄不是伊誘導的，是被告自己講的，於製作筆錄過
    程中還有給被告抽煙，於搜索被告租屋處時，是伊、證人賴
    价賢、乙○○三人一起去的，搜索過程由伊負責錄影，但錄
    到一半時沒有電，於搜索過程中伊沒有叫被告承認，也沒有
    毆打被告，是因為被告犯93年12月28日計程車強盜案件與93
    年12月24日庚○○被搶之案件，地點、手法都很像，所以員
    警才通知庚○○前來指認，經庚○○當面指認後確定是被告
    強盜等語；以及證人即員警乙○○於本審理時證稱：伊有參
    與搜索，於搜索過程中沒有對被告刑求、恐嚇，也沒有要求
    被告要承認，被告警詢筆錄是丁○○負責詢問，伊負責紀錄
    ，因為被害人庚○○已經指認被告有涉犯該強盜案，於丁○○詢問時，被告亦有承認，伊依據被告之陳述據實紀錄等語
    ，互核前揭證人彼此之證述情節，大致相符；況證人庚○○
    亦證稱：伊至警局時，被告有承認是被告強盜伊的等語，足
    認被告於警詢之自白，並無遭到刑求或恐嚇之情事，顯係出
    於其自由意志而為陳述甚明。是被告辯稱伊遭警刑求，始承
    認犯行云云，顯係卸責之詞，要難採信。
  (二)實體方面：
  1.上揭犯罪事實，業據被告於警詢時自白不諱，核與證人即被
    害人庚○○、己○○、證人賴价賢、丁○○、乙○○於本院
    審理時證述明確，並有搜索扣押筆錄、照片2 幀、贓物認領
    保管收據、診斷證明書各1 份在卷可稽，亦有扣案之美工刀
    1 把可按。
  2.被告雖於本院調查審理時辯稱並未於93年12月24日下午2 時
    30 分 許，在高雄市○○○路靠近某公園附近，搭乘庚○○
    之計程車，及強盜庚○○之財物云云。然查，被告確實有於
    前揭時、地搭乘被害人庚○○之計程車並強盜庚○○之財物
    乙節，業據證人庚○○於偵訊（見94年1 月12日偵訊筆錄）
    及本院審理時證述：被告當天是在高雄市○○路搭上伊所駕
    駛車牌號碼Y4-187號號計程車，說要到高雄縣路竹鄉，當車
    子行駛入產業道路時，被告喊了一聲「好了」，伊當時在開
    車有看到刀子的影子，伊就把刀子撥開，伊亦想要轉身攻擊
    ，但因綁上安全帶而無法轉身，伊就搶被告的刀子，被告把
    刀子抽回去，伊的手因此而受傷，後來被告又以刀子壓住伊
    的肚子右邊，叫伊把錢拿出來，伊就將現金新台幣7600 元
    、美金30元拿給被告，被告後來就叫伊下車，將車子開走，
    又當時如伊不給被告錢，伊也沒有辦法，被告手上所持之刀
    子是一把水果刀，刀刃長約20公分，刀柄長伊不知道，伊有
    從後視鏡看到被告，於警詢時亦有指認被告，被告亦有坦承
    等語明確稽詳（見94年1 月12日偵訊筆錄及本院卷第121 至
    126 頁）。按證人經具結者，其當據實陳述，決無匿、飾、
    增、減之情事，若其為不實之陳述，自應負擔偽證之責任，
    而證人即被害人庚○○業經具結為前揭證述，而其與被告並
    不相識、亦無仇隙，此亦據證人庚○○證述明確，當不會有
    誣陷被告之情事，是證人庚○○所述，應屬真實，堪可採信
    。此外，並有診斷證明書1 紙在卷可稽。是故被告辯稱其未
    搭乘庚○○所駕駛之Y4-187號號計程車，亦未以刀抵住庚○○之肚子，強取走庚○○所有之現金7600元、美金30元，及
    將前揭計程車開走云云，顯係臨訟卸責之詞，不足採信。
  3.被告另辯稱，伊對被害人己○○所為係恐嚇取財云云，惟證
    人即被告己○○於本院審理時證稱：94年12月28日下午6 時
    許，在高雄市○○路與大順路口附近，被告搭乘伊所駕駛車
    牌號碼YW-917號計程車，跟伊說要去岡山，過岡山後，被告
    叫伊往省道走，到路竹鄉○○○村○○○路路口時，被告叫
    伊右轉，被告當時是坐在右後座，伊右轉後開了約5 、6 分
    鐘的車程，到了一處只有幾家工廠的轉彎處，被告就叫伊停
    在路邊，被告以右手拿黃色柄的小美工刀從後面架在伊的脖
    子上，該美工刀刀片很利，伊會害怕，且沒有辦法反抗，因
    為刀片在伊脖子上，伊無法轉過頭，怕一動的話，刀片就會
    割到頸部的動脈，且被告說要錢，伊車子中間扶手的置物箱
    內剛好有新台幣200 元，伊就將置物箱打開，被告就用左手
    把200 元拿走，被告還說不夠，伊說伊再拿，伊就假裝伸手
    進去口袋拿，並用左手偷偷開車門，就跳下車了，當時被告
    還在車內，伊就隨手撿了一根木棍就從駕駛座車窗玻璃往內
    戳，當時車窗玻璃沒有關上，伊並大聲喊搶劫，被告本來還
    要爬過來要把車子開走，伊見狀就把鑰匙拔起來，被告就開
    車門下來拿著美工刀對著伊，且將美工刀之刀片弄出來並作
    勢要割伊，伊就退到工廠那邊，叫工廠的人幫忙報警，然後
    工廠的員工幫伊報警後，另有2 、3 個員工出來，被告一看
    到有人出來就跑了等語（見94年4 月1 日審判筆錄）；證人
    己○○又證稱伊拿木棍戳被告時，被告有跟伊面對面，且伊
    車內有燈開著，所有伊看得很清楚，確定當天是在庭被告搭
    乘伊的計程車，被告並沒有跟伊說忘了帶錢，要去朋友借錢
    等語明確，堪認被告確實有以美工刀抵住己○○脖子，致己○○不能抗拒，而強行取走己○○之計程車上置物廂內之
    200 元，該200 元並非被告所有等情。則被告辯稱其有跟己○○說要下車向朋友借錢，己○○不肯，拿木棍一直戳伊時
    ，伊才拿出美工刀相向，並沒搶己○○所有的200 云云，與
    事實不符，顯係事後卸責之詞，不足採信。
  3.綜上所述，被告所辯，顯不足採。本案事證明確，被告犯行
    堪以認定。
二、被告甲○○持以為本件強盜被害人庚○○之犯行之水果刀雖
    未扣案，然該水果刀之刀刃長20公分，且刀面亮亮的，業經
    證人庚○○證述屬實；又被告甲○○持以為本件強盜被害人
    己○○之犯行之美工刀經本院審理時勘驗結果為：美工刀刀
    柄為黃色的，一邊長約9.5 公分、一邊長約11公分、寬度為
    2.9 公分、厚度為1.5 公分，刀片一邊長約9.2 公分、一邊
    長約4.4 公分、斜邊為5.1 公分、最寬部分為1.9 公分，此
    有本院94年4 月1 日勘驗筆錄在卷可稽（見本院卷第85頁）
    ，則前揭水果刀、美工刀均為客觀上對於人之生命、身體有
    造成傷害之危險，自屬兇器無疑。再按強盜罪所施用之強暴
    、脅迫手段、祇須足以壓抑被害人之抗拒，使其喪失意思自
    由為已足，縱令被害人實際無抗拒行為，仍於強盜罪之成立
    ，不生影響，最高法院30年度上字第3023號判例可資參照。
    本件被告為一年輕力壯之男子，持前開刀刃長約20公分水果
    刀抵住被害人庚○○之肚子，而庚○○當時繫安全帶在開車
    ，車輛在行進中，被告又持美工刀抵住被害人己○○之脖子
    ，兩者於客觀上均足以使被害人二人處於喪失意思自由至不
    能抗拒之程度，殆無疑義，雖後來己○○有為反抗，亦不生
    影響。則被告以手持水果刀抵住被害人庚○○之肚子右邊、
    以美工刀抵住己○○之脖子，至使被害人庚○○、己○○不
    能抗拒而交付財物，核其所為，係犯刑法第330 條第1 項規
    定之意圖為自己不法所有，攜帶兇器，以強暴至使不能抗拒
    而使人交付財物罪。被告先後二次強盜犯行，時間緊接，方
    法相同，所犯為構成要件相同之罪名，顯係基於概括犯意而
    為之，應依連續犯規定論以一罪，並依法加重其刑。爰審酌
    被告適值青壯之年，不知憑一己之力謀生，竟以前開方式強
    盜財物，其動機及目的均不足取，且造成被害人精神及財產
    上之損害非輕，且犯後猶否認犯行，然其並無前科，有臺灣
    高等法院被告全國前案紀錄表可按等一切情狀，量處如主文
    所示之刑。扣案之美工刀1 把，係被告所有，且係供其犯本
    案強盜罪所用之物，業經被告供明在卷，應依刑法第38條第
    1 項第2 款規定宣告沒收之。另未扣案之水果刀1 把，雖為
    供被告犯罪所用，然並無證據證明為被告所有或尚存在等情
    ，則爰不併予宣告沒收之。
三、公訴意旨另略以：被告甲○○即持預藏之水果刀抵住庚○○
    之脖子，庚○○見狀以手撥開欲反抗，遭割傷右手之大姆指
    ，而受有右手大姆指1 公分之裂傷等情。雖公訴人雖漏未列
    引刑法第277 條第1 項傷害罪之法條，然此部分傷害之事實
    ，在檢察官起訴之範圍內，是本院自應加以審究。又被告所
    涉犯傷害庚○○之之犯行為告訴乃論之罪，業經告訴人庚○○於本院審理時撤回告訴（見本院卷第126 頁），是此部分
    本應由本院為不受理之諭知，然公訴人認此部分與前揭論罪
    科刑部分，具有方法結果之牽連關係，則就此部分，爰不另
    為不受理之諭知，附此敘明。
據上論斷，應依刑事訴訟法第299 條第1 項前段，刑法第330 條
第1 項、第56條、第38條第1 項第2 款，判決如主文。
本案經檢察官戊○○到庭執行職務。
中　　華　　民　　國　　94　　年　　6 　　月　　21　　日
                  刑事第十三庭  審判長法　官  何秀燕
                                      法  官  楊智守
                                      法  官  陳月雯
以上正本證明與原本無異。
如不服本判決，應於判決送達後10日內，向本院提出上訴狀。
中　　華　　民　　國　　94　　年　　6 　　月　　21　　日
                                      書記官  林佳蓉
附錄本案論罪科刑法條全文：
中華民國刑法第330條
犯強盜罪而有第321 條第1 項各款情形之一者，處7 年以上有期
徒刑。
前項之未遂犯罰之。
